【裁判字號】    91,訴,1311
【裁判日期】    920128
【裁判案由】    違反槍砲彈藥刀械管制條例等
【裁判全文】
臺灣臺南地方法院刑事判決                        九十一年度訴字第一三一一號
    公  訴  人  臺灣台南地方法院檢察署檢察官
    被      告  丙○○  男  二.
    選任辯護人  謝依良律師
                蔡敬文律師
右列被告因違反槍砲彈藥刀械管制條例案件，經檢察官提起公訴（九十一年度偵字第
一三八四、三九○七號），本院判決如左：
    主  文
丙○○無罪。
    理  由
一、公訴意旨略以：被告丙○○於民國九十一年二月一日六時三十分許，未經許可，
    在臺南縣永康市○○路三七九巷二三號之住處，受同案被告丁○○（現由本院另
    行審理中）之委託，代為保管而收受具有殺傷力之仿GLOCK17半自動手槍製造之
    玩具手槍更換土造金屬槍管而成之改造玩具手槍一支（槍枝管制編號：00000000
    00號）及子彈二顆（不具殺傷力），並將之藏匿於住處床下。嗣於翌日即為警查
    獲，並扣得上開槍、彈，因認被告涉有違反槍砲彈藥刀械管制條例第十一條第四
    項之未經許可寄藏具有殺傷力槍砲罪嫌。
二、公訴意旨認被告涉有前開罪嫌，無非以：被告坦承藏有該手槍之手提袋係丁○○
    寄放，而丁○○於大清早倉皇交付手提袋予被告，並明白告知其竊車及恐嚇取財
    犯行已東窗事發，被告自應更加謹慎始符常情，且該寄藏之手提袋係以拉鍊為開
    關，並未彌封或上鎖，被告豈有未加以察看之理？故被告應明知丁○○所寄放者
    為手槍才是，為其論據。
三、訊據被告堅決否認犯罪，辯稱：伊不知道手提袋內有什麼東西，是伊自動帶警察
    去搜索時才發現的等語。
四、按犯罪事實應依證據認定之，無證據不得推定其犯罪事實，刑事訴訟法第一百五
    十四條定有明文。又所謂認定犯罪事實之證據，係指足以認定被告確有犯罪行為
    之積極證據而言，如未發現相當證據，或證據不足以證明，自不能以推測或擬制
    之方法，以為裁判基礎，最高法院四十年台上字第八六號著有判例可稽。又「無
    罪推定」乃刑事司法程序上之基本原則，此種原則表現在刑事案件中，只是另一
    種形式表示負擔之法則。易言之，刑事案件之追訴，必須提出證據（舉證負擔）
    ，並需說服至無合理懷疑之地步（證明負擔），始能謂被告有罪。又此處所謂「
    合理懷疑」是指在一切證據經過全部的比較或考慮後，審理事實的法官本於道義
    良知，對於該項證據有可以說出理由來的懷疑，此時對於追訴之事實，便不能信
    以為真，便應對被告作出無罪之判決。又該項無「合理懷疑」（證明之負擔）應
    到達何種程度，一般原則上應依民事訴訟與刑事訴訟的分別，而有不同之要求，
    以淺顯易懂之概念而言，前者（民事訴訟）乃錢債細故，後者（刑事訴訟）係人
    命關天。對於刑事案件之被告，用有罪之判決剝奪其生命、自由和名譽等法益，
    顯應需要更為嚴謹之法則，甚至罪刑越重者，應該要求說服（無合理懷疑）之程
    度也越高。在許多民事案件之判例上，除了證據優勢（ＰＲＥＰＯＮＤＥＲＡＮ
    ＣＥ）法則以外，還要有更明白、強而有力、足使人信服之證據，刑事上應比前
    開要求更高，始得對被告為有罪之判決。最高法院八十八年台上字第九五四號判
    決亦認「認定犯罪事實所憑之證據，雖不以直接證據為限，間接證據亦包括在內
    ，然而無論直接證據或間接證據，其為訴訟上之證明，須於通常一般人均不致有
    所懷疑，而得確信為真實之程度者，始得據為有罪之認定，倘其證明尚未到達此
    一程度，而有合理之懷疑存在時，即難遽採為不利被告之認定」，即採此一見解
    。經查：
（一）扣案之改造玩具手槍，經送內政部警政署刑事警察局鑑驗結果，係仿GLOCK17
      半自動手槍製造之玩具手槍，更換土造金屬槍管改造而成之改造玩具手槍，槍
      身材質為塑膠、滑套材質為金屬，雖欠缺抓子鉤，惟不影響其擊發子彈功能，
      機械性能良好，可供擊發子彈使用，認具殺傷力，有該局刑鑑字第０九一００
      二五九三二號函在卷可考，是該手槍應為槍砲彈藥刀械管制條例第十一條第四
      項之槍砲無誤，合先敘明。
（二）交付本案槍枝之同案被告丁○○供稱：「我把這支槍放在包包裡面，我把手提
      包交給丙○○保管，我自己拿手提包到丙○○他家給他的，當時丙○○並沒有
      打開來看，我沒有告訴他手提包裡面的東西是什麼，我要跟他說的時候，剛好
      他太太回來，所以我就沒有講。丙○○之前也不知道我有這把槍。」等語，核
      與被告丙○○所稱不知丁○○交付何物，未及查看內容物等情相符。
（三）又證人即查獲員警乙○○亦證稱：「是丙○○主動帶我去他家的，因為當時我
      查獲甲○○，後來查到丁○○，到了丁○○家中搜索，丙○○正好在丁○○家
      ‧‧‧，丙○○說他跟丁○○是朋友，甲○○被抓當天，丁○○有寄放一包東
      西在丙○○家，丙○○不知道是什麼，但是他願意帶我們去找，結果我們就去
      丙○○的家，在丙○○家中二樓床底下有一包東西，裡面有一支改造手槍，丙
      ○○當時也不知道丁○○有這支手槍。」等語，可見被告當時僅是基於朋友情
      誼受丁○○之委託寄藏該手提袋，更足證被告丙○○對袋內有何物品一無所知
      為真實。
（四）況警方本是為追查丁○○竊車及恐嚇取財犯行而至丁○○家中搜索，被告丙○
      ○只是恰巧在場，與該案並無關聯；若被告早知手提袋內有改造手槍之違禁物
      ，焉會主動帶警察前往其住處尋找？而依公訴人所指，被告丙○○於受寄之時
      應謹慎，且事後應曾打開察看等語，則屬推測之詞，並未提出積極證據可資證
      明，若僅以此為不利被告丙○○之認定，尚嫌速斷。
（五）綜上所述，被告丙○○稱其不知丁○○所寄藏者為手槍等語，尚屬可信，公訴
      人所指之犯罪事實既存疑義，復與同案被告丁○○、證人乙○○所述不符，此
      外，本院亦再無其他積極證據足以證明被告丙○○確有明知而寄藏槍彈之犯行
      ，揆諸前揭說明，犯罪尚屬不能證明，應為無罪之諭知。
據上論斷，應依刑事訴訟法第三百零一條第一項，判決如主文。
本案經檢察官陳俊秀到庭執行職務
中      華      民      國    九十二    年      一      月    二十八    日
                                  臺灣臺南地方法院刑事第六庭
                                  法  官   石家禎
右正本證明與原本無異。
如不服本判決應於送達後十日內向本院提出上訴狀。
                                  書記官   凌昇裕
中      華      民      國    九十二    年      一      月    二十八    日


司法院資訊處製作；財團法人民間司法改革基金會備份。
